臺灣新北地方法院刑事判決
111年度訴字第592號
公  訴  人  臺灣新北地方檢察署檢察官
被      告  張竣凱


指定辯護人  本院公設辯護人  姚孟岑  
上列被告因違反毒品危害防制條例案件，經檢察官提起公訴（11
0年度偵字第39463號），本院判決如下：
    主  文
張竣凱犯販賣第三級毒品未遂罪，處有期徒刑壹年。扣案如附表
編號1至3所示之物均沒收。
    事  實
一、張竣凱明知甲基-N,N-二甲基卡西酮、愷他命係毒品危害防
    制條例第2條第2項第3款所規定之第三級毒品，不得販賣或
    持有，竟意圖營利，基於販賣第三級毒品之犯意，於民國11
    0年09月28日上午5時22分許，以附表編號1所示之行動電話
    所裝設之通訊軟體WECHAT、暱稱「夢幻油壓會館」於私人訊
    息中刊登影片「高級紓壓精油一節1700法拉利精緻香水1瓶4
    00」，暗示可詢問交易之毒品販賣訊息表示有毒品販賣之意
    圖，經員警執行網路巡邏勤務，發現上情，遂喬裝成買家以
    暱稱「...」於上開通訊軟體中留言詢問毒品種類與價格，
    張竣凱即以文字訊息私訊回覆【小姐】代表第三級毒品愷他
    命等語，經員警與張竣凱相約以新臺幣（下同）3,400元購
    買第三級毒品愷他命，並相約於同(28)日晚間7時51分許，
    在新北市○○區○○路○段000巷00號前交易，張竣凱以撥打電話
    之方式聯繫並告知警方「到了白車車號0000」，警方於同(2
    8)日晚間7時52分許，抵達上址發現張竣凱駕駛車牌號碼000
    -0000號自用小客車抵達交易地點，張竣凱與警方碰面並確
    認彼此身分後，要求員警上車並確認購買之物品，張竣凱確
    認金額後，從排檔桿旁的塑膠袋內取出含有愷他命之塑膠袋
    1包(即附表編號2①所示之物)交付與警方，警方即表明身分
    當場將張竣凱逮捕而未遂，並當場查扣如附表編號1至3所示
    之物。
二、案經新北市政府警察局新莊分局報告臺灣新北地方檢察署檢
    察官偵查起訴。
    理  由
一、證據能力：
㈠、按被告以外之人於審判外之言詞或書面陳述，除法律有規定
    者外，不得作為證據，刑事訴訟法第159條第1項定有明文。
    又被告以外之人於審判外之陳述，雖不符刑事訴訟法第159
    條之1至第159條之4之規定，而經當事人於審判程序同意作
    為證據，法院審酌該言詞陳述或書面陳述作成時之情況，認
    為適當者，亦得為證據；當事人、代理人或辯護人於法院調
    查證據時，知有同法第159條第1項不得為證據之情形，而未
    於言詞辯論終結前聲明異議者，視為有前項之同意，刑事訴
    訟法第159條之5規定甚明，且其適用並不以「不符前四條之
    規定」為要件（最高法院104年度第3次刑事庭會議決議意旨
    參照）。查本案認定事實所引用被告張竣凱以外之人於審判
    外之言詞或書面陳述，雖屬傳聞證據，惟檢察官、被告及辯
    護人於本院中均同意有證據能力（見本院卷第53至54頁、第
    80頁），且於言詞辯論終結前，均未主張有刑事訴訟法第15
    9條第1項不得為證據之情形，本院審酌此等證據作成時之情
    況，並無違法不當及證明力明顯過低之瑕疵，認以之作為證
    據應屬適當，而認該等證據資料皆有證據能力。
㈡、至於本院所引之非供述證據部分，經查並非違法取得，亦無
    依法應排除其證據能力之情形，應有證據能力。
二、認定犯罪事實所憑之證據及理由
㈠、上開犯罪事實，業據被告於警詢、偵查中及本院審理時均坦
    承不諱（見110年度偵字第39463號卷【下稱偵卷】第19至29
    頁、第73至77頁、本院卷第51至56頁、第53、79、80頁），
    並有新北市政府警察局新莊分局光華派出所警員羅陳俊毅11
    0年9月28日職務報告（見偵卷第31至32頁）、新北市政府警
    察局新莊分局光華派出所網路巡查對話譯文一覽表（見偵卷
    第51頁）、通訊軟體WECHAT對話紀錄截圖（偵卷第57至60頁
    ）在卷可佐，又被告於事實欄所示時、地為警扣得如附表所
    示之物，亦有新北市政府警察局新莊分局搜索扣押筆錄、扣
    押物品目錄表（見偵卷第37至41頁）、查獲現場及扣案物品
    照片（見偵卷第53至57頁、第125至133頁、第147頁）在卷
    可憑。附表編號2、3所示之物，經送鑑驗，分別驗出第三級
    毒品愷他命、甲基-N,N-二甲基卡西酮成分，此亦有臺北榮
    民總醫院110年12月6日北榮毒鑑字第C0000000號毒品成分鑑
    定書（一）、（二）（見偵卷第109至111頁）、臺北榮民總
    醫院110年12月6日北榮毒鑑字第C0000000-Q號毒品純度鑑定
    書（一）、（二）（見偵卷第113至115頁）在卷可考，足認
    被告自白與事實相符，應堪採信。
㈡、按我國法律對販毒者懸為厲禁，惟毒品仍無法禁絕，其原因
    乃販毒存有巨額之利潤可圖，故販毒者，如非為巨額利潤，
    當無冒此重刑風險之必要，是以有償販賣毒品者，除非另有
    反證證明其出於非圖利之意思而為，應可認係出於營利之意
    而為（最高法院98年度台上字第815號判決意旨參照）；又
    販賣毒品係違法行為，非可公然為之，且有其獨特之販售通
    路及管道，復無公定價格，容易增減分裝其分量，而每次買
    賣之價量，可能隨時依雙方關係深淺、資力、需求量及對行
    情之認知、來源是否充裕、查緝鬆嚴、購買者被查獲時供述
    購買對象之可能風險評估等，而異其標準，非可一概而論；
    政府為杜絕毒品之氾濫，對於查緝施用及販賣毒品之工作，
    無不嚴加執行，販賣毒品罪又係重罪，設若無利可圖，衡情
    一般持有毒品之人當無輕易將所持有之毒品任意轉售他人而
    甘冒於再次向他人購買時，有被查獲移送法辦之危險之理。
    查被告坦承其係以40,000元之價格購入26包愷他命及4包甲
    基-N,N-二甲基卡西酮等語（見本院卷第79頁），以此換算
    售價及成本，被告確可從中賺取差價，且其與佯裝買家之員
    警並非至親，苟無利潤可圖，衡情被告應不至於甘冒遭查緝
    法辦而罹重刑之風險，無故販賣本案愷他命予他人，綜上足
    認，被告就本案之交易，確係出於營利之意圖無疑。
㈢、綜上所述，本案事證明確，被告犯行堪以認定，應依法論科
    。　　
三、論罪科刑：
㈠、按刑事偵查技術上所謂之「釣魚偵查」，係指對於原已犯罪
    或具有犯罪故意之人，以設計引誘之方式，使其暴露犯罪事
    證，而加以逮捕或偵辦而言，此純屬偵查犯罪技巧之範疇，
    並未違反憲法對於基本人權之保障，且於公共利益之維護有
    其必要性存在，故依「釣魚」方式所蒐集之證據資料，原則
    上非無證據能力。又於此情形，因毒品購買者為辦案佯稱購
    買，而將販賣者誘出以求人贓俱獲，因其無實際買受之真意
    ，且在警察監視之下伺機逮捕，事實上亦不能真正完成買賣
    ，則該次行為，僅能論以販賣未遂（最高法院100年度台上
    字第4498號判決意旨參照）。查本案係被告先在通訊軟體WE
    CHAT刊登暗示販賣毒品之影片，經警方發現後佯裝為買家聯
    繫確認後，再由被告攜帶交易之毒品到達約定之交易地點，
    待其出示交易毒品，警方予以逮捕，揆諸上開說明，被告已
    著手實施本件販賣毒品行為，惟事實上不能完成犯行而僅止
    於未遂。
㈡、核被告所為，係犯毒品危害防制條例第4條第6項、第3項之販
    賣第三級毒品未遂罪。至其意圖販賣而持有第三級毒品愷他
    命（純質淨重5公克以上）、甲基-N,N-二甲基卡西酮之低度
    行為，應為販賣未遂之高度行為所吸收，不另論罪（最高法
    院110年度台上字第4903號判決意旨參照）。
㈢、被告已著手販賣第三級毒品，然事實上不能真正完成買賣行
    為，為未遂犯，爰依刑法第25條第2項之規定減輕其刑。又
    被告於偵查中及審理時均坦承本案犯行，應依毒品危害防制
    條例第17條第2項規定減輕其刑。
㈣、按販賣第三級毒品罪之法定刑為7年以上有期徒刑，得併科10
    00萬元以下罰金，然同為販賣第三級毒品之人，其原因動機
    不一，犯罪情節未必盡同，或有大盤毒梟者，亦有中、小盤
    之分，甚或僅止於吸毒者友儕間為求互通有無之有償轉讓者
    亦有之，其販賣行為所造成危害社會之程度自屬有異，法律
    科處此類犯罪，所設之法定最低本刑卻同為「7年以上有期
    徒刑」，不可謂不重，於此情形，倘依其情狀處以較輕之徒
    刑，即足以懲儆，並可達防衛社會之目的者，自非不可依客
    觀之犯行與主觀之惡性二者加以考量其情狀，是否有可憫恕
    之處，適用刑法第59條之規定酌量減輕其刑，期使個案裁判
    之量刑，能斟酌至當，符合比例原則。而被告為本件犯行時
    年僅21歲，涉世未深，本件販賣毒品之次數僅有1次，數量
    亦屬不多，情節屬未遂，與一般通常情形之販賣毒品係為求
    鉅額獲利，或查獲之毒品多達數百、數千公克，並向多數不
    特定人販售之情形有別，犯罪情節尚屬輕微，且被告於偵查
    中及本院審理時均坦承犯行，尚有悔意，以被告所犯毒品危
    害防制條例第4條第3項、第6項之販賣第三級毒品未遂罪，
    其法定刑為7年以上有期徒刑之重罪，縱以上述減刑事由遞
    減後，與其犯罪情節相較，仍屬情輕法重，客觀上足以引起
    一般同情，顯有堪以憫恕之處，爰依刑法第59條規定，酌減
    其刑。並與前述減輕部分遞減之。
㈤、爰以行為人之責任為基礎，審酌被告無視於國家對於杜絕毒
    品犯罪之禁令，販賣毒品將對購買毒品進而施用之人產生一
    定之身心戕害，並危及社會秩序，僅因貪圖個人利益，即為
    本案販賣第三級毒品未遂犯行，甚屬不當，惟念被告於偵查
    及本院審理時均坦承犯行，所欲販賣之毒品所幸未及售出即
    為警以釣魚偵查方式查獲，尚未造成實際損害發生，約定之
    愷他命數量1包，交易金額則為3,400元，兼衡被告自述國中
    畢業之智識程度，為早餐店員工，經濟狀況勉持（見本院卷
    第80頁）等一切情狀，量處如主文所示之刑。
㈥、被告前因詐欺案件，經臺灣士林地方法院以111年度金訴字第
    217號判決判處應執行有期徒刑1年6月，併科罰金25,000元
    ，此有其臺灣高等法院被告前案紀錄表在卷可佐，雖該判決
    尚未確定，然本院審酌上情及其素行，認本案尚不宜宣告緩
    刑，附此敘明。
四、沒收：
㈠、按毒品危害防制條例第18條第1項後段規定查獲之第三級、第
    四級毒品，無正當理由而擅自持有者，沒入銷燬之；此應沒
    入銷燬之毒品，專指查獲施用或持有（未成罪）之第三級、
    第四級毒品而言；倘屬同條例相關法條明文規定處罰之犯罪
    行為，即非該條項應依行政程序沒入銷燬之範圍；再同條例
    對於查獲之製造、運輸、販賣、意圖販賣而持有、以非法方
    法使人施用、引誘他人施用及轉讓、持有一定數量以上第三
    級、第四級毒品之沒收，並無特別規定，如其行為已構成犯
    罪，則該毒品即屬不受法律保護之違禁物，應回歸刑法之適
    用（最高法院98年度台上字第2889號、99年度台上字第2733
    號判決意旨參照）。查扣案之如附表編號2、3所示之物，經
    送鑑定結果檢驗出第三級毒品成分，此有臺北榮民總醫院11
    0年12月6日北榮毒鑑字第C0000000號毒品成分鑑定書（一）
    、（二）（見偵卷第109至111頁）、臺北榮民總醫院110年1
    2月6日北榮毒鑑字第C0000000-Q號毒品純度鑑定書（一）、
    （二）（見偵卷第113至115頁）在卷可考，應依刑法第38條
    第1項之規定宣告沒收。另包裝上開毒品之外包裝袋，因均
    與其上所殘留之毒品難以析離，且無析離之實益與必要，應
    視同違禁物，一併沒收之；至送驗耗損部分之毒品因已滅失
    ，不另宣告沒收。
㈡、又扣案如附表編號1所示之行動電話，為被告所有、用來刊登
    販毒訊息及與佯裝買家的警員聯繫的工具，業據被告於本院
    中供述明確（見本院卷第78頁），應依毒品危害防制條例第
    19條第1項之規定宣告沒收。
㈢、至於如附表編號4所示之物，被告供稱係其工作收入（見本院
    卷第79頁），與本案販賣第三級毒品未遂犯行無關，爰不予
    宣告沒收。
㈣、被告犯行未遂，無犯罪所得，自無宣告沒收或追徵犯罪所得
    之問題，附此敘明。　　
據上論斷，應依刑事訴訟法第299條第1項前段，判決如主文。
本案經檢察官李秉錡提起公訴，檢察官方心瑜到庭執行職務。
中　　華　　民　　國　　111 　年　　8　月　　16　　日
　　　　　　　　　刑事第六庭　審判長法　官　樊季康

                                    法  官　楊展庚

                                    法  官　葉逸如　
以上正本證明與原本無異。
如不服本判決，應於判決送達後20日內敘明上訴理由，向本院提
出上訴狀（應附繕本），上訴於臺灣高等法院。其未敘述上訴理
由者，應於上訴期間屆滿後20日內向本院補提理由書「切勿逕送
上級法院」。
                                    書記官  邱瀚群
中　　華　　民　　國　　111 　年　　8 　　月　　16　　日
附錄本案論罪科刑法條全文：
毒品危害防制條例第4條
製造、運輸、販賣第一級毒品者，處死刑或無期徒刑；處無期徒
刑者，得併科新臺幣三千萬元以下罰金。
製造、運輸、販賣第二級毒品者，處無期徒刑或十年以上有期徒
刑，得併科新臺幣一千五百萬元以下罰金。
製造、運輸、販賣第三級毒品者，處七年以上有期徒刑，得併科
新臺幣一千萬元以下罰金。
製造、運輸、販賣第四級毒品者，處五年以上十二年以下有期徒
刑，得併科新臺幣五百萬元以下罰金。
製造、運輸、販賣專供製造或施用毒品之器具者，處一年以上七
年以下有期徒刑，得併科新臺幣一百五十萬元以下罰金。
前五項之未遂犯罰之。
附表
編號 扣案物名稱及數量 鑑定結果 沒收與否 1 廠牌蘋果之行動電話1支（序號000000000000、內含門號0000000000號之SIM卡1張）  被告用來刊登販毒訊息及與佯裝買家的警員聯繫的工具，應依毒品危害防制條例第19條第1項規定宣告沒收。 2 第三級毒品愷他命16包（檢體編號C0000000-0、C0000000-0） ①檢體編號C0000000-0白色或透明晶體1包，淨重1.7882公克，驗餘淨重1.7628公克，檢出第三級毒品愷他命成分。 再取樣0.0254公克鑑驗，驗餘淨重1.7628公克，純度73.1%，純質淨重為1.3072公克。 ②檢體編號C0000000-0白色或透明晶體15包，淨重19.3600公克，驗餘淨重19.2997公克，檢出第三級毒品愷他命成分。 再取樣0.0603公克鑑驗，驗餘淨重19.2997公克，純度76.1%，純質淨重14.7330公克。 （臺北榮民總醫院110年12月6日北榮毒鑑字第C0000000號毒品成分鑑定書（一）、（二）【見偵卷第109至111頁】、臺北榮民總醫院110年12月6日北榮毒鑑字第C0000000-Q號毒品純度鑑定書（二）【見偵卷第115頁】） 均應依刑法第38條第1項規定宣告沒收。 3 法拉利商標圖案白色包裝袋內含紫色粉末4包（檢體編號C0000000-0） 淨重7.3958公克，驗餘淨重6.9389公克，檢出第三級毒品甲基-N,N-二甲基卡西酮成分。 再取樣0.4569公克鑑驗，驗餘淨重6.9389公克，純度11.9%，純質淨重0.8801公克。 （臺北榮民總醫院110年12月6日北榮毒鑑字第C0000000號毒品成分鑑定書（一）【見偵卷第109頁】、臺北榮民總醫院110年12月6日北榮毒鑑字第C0000000-Q號毒品純度鑑定書（一）【見偵卷第113頁】） 均應依刑法第38條第1項規定宣告沒收。 4 現金8,700元  與本案被告販毒犯行無關，不予宣告沒收。